【裁判字號】    90,聲再,315
【裁判日期】    900605
【裁判案由】    聲請再審
【裁判全文】
臺灣高等法院刑事裁定                              九十年度聲再字第三一五號
    再審聲請人
    即受判決人  甲○○
右列聲請人因違反槍砲彈藥刀械管制條例案件，對於本院八十七年度上更(一)字第四八
四號中華民國八十八年二月二十四日確定判決（原審案號：臺灣板橋地方法院八十五
年度訴字第一七八二號，起訴案號：台灣板橋地方法院檢察署八十五年度偵字第四二
四八號），聲請再審，本院裁定如左：
    主  文
再審之聲請駁回。
    理  由
一、聲請再審意旨略以：(一)扣案玩具手槍，原有阻鐵固定於槍管內，槍管內徑為五點
    三厘米，阻鐵外徑為五點二厘米，縱使警方將阻鐵拆除，亦無法射擊直徑六厘米
    鋼珠。內政部警政署刑事警察局（以下簡稱刑事警察局）鑑定報告稱使用六厘米
    之鋼珠發射結果，單位面積動能超過每平方公分二十焦耳，認具殺傷力，應為不
    實。聲請人現在發現刑事警察局未實際試射，所作鑑定報告不實，為發見確實之
    新證據。(二)扣案之玩具槍彈係聲請人向華山玩具公司負責人范進財、開利模型開
    發有限公司負責人林慶揮購得，同類槍彈經各級法院及檢察署作無罪判決或不起
    訴處分，原審未加詳查，即主觀認定不得據以推論其他同類型之玩具槍均不具殺
    傷力。但相反地，玩具空氣長槍顯未試射，原審怎能自我推論具殺傷力。若此看
    法合理，則玩具商是否每枝玩具槍均需拆封試射後方能轉售。然玩具槍如經試射
    污損，又如何能出售。(三)證人即警員黃勝裕證述曾拆除槍管阻鐵等語，足見玩具
    槍因阻鐵拆除而有殺傷力。聲請人被扣押之玩具槍皆全新包裝，係被警方亂拆亂
    拼，應為確實之新證據。同案被扣之其他玩具槍因被警破壞，當警局通知聲請人
    領回時，因無全部完整成品而暗地賠償了事，足證證人黃勝裕於原審所陳僅毀損
    二、三枝槍證言不實。(四)證人范進財於一審時當庭發現所謂具殺傷力之槍枝，槍
    管既無槍機撞擊痕，又無發射過之瓦斯、火藥或氣體所留臭味，顯然未經過實際
    射擊測試，故鑑定報告真實性，顯有疑慮。且扣案之玩具空氣長槍送驗結果，其
    單位面積動能高達每平方公分四五點四二焦耳，有低至每平方公分一點四一焦耳
    ，差異甚大，原審採認其鑑定結果，不無率斷。(五)刑事警察局測試係使用自備鋼
    珠作為子彈，惟聲請人販賣玩具手槍係以塑膠材質之ＢＢ彈為子彈，且扣押物中
    並無鋼珠子彈，如以塑膠子彈試射，將不致造成可穿入人體皮肉層之傷害。又依
    物理常識以塑膠材質子彈，不致穿入人體，以重量較大之金屬鋼珠，更不可能穿
    入人體皮肉層。何況鋼珠為立體球狀物體，縱有單位面積每平方公分二十焦耳動
    能，亦未必會造成穿入人體之傷害，與所謂殺傷力之要件有間。(六)扣案玩具槍枝
    原係包裝儲藏，被警察強拆毀損遍地，又加拼湊取回警局試射，致證人范進財於
    一審時發現所謂有殺傷力之玩具槍係其廠出品，玩具槍套則不是之現象，原審對
    聲請人傳訊證人之請求，不加理會，反認無此必要。原審未考量扣案槍彈來源係
    整批轉售，並非被告拼湊，又未查明係同批向相同廠商所購，為何結構不同，判
    決認定相異，審級見解不一，聲請人發現前述確實之新證據，爰依刑事訴訟法第
    四百二十條規定聲請再審等語。
二、按因發見確實之新證據，足認受有罪判決之人應受無罪之判決者得聲請再審，固
    為刑事訴訟法第四百二十條第一項第六款所明定。惟按所謂發見新證據，係指該
    證據當時已經存在，為法院及當事人所不及知，不及調查斟酌，至其後始行發見
    ，且就證據本身形式上觀察，固不以絕對不須經過調查程序為條件，但必須顯然
    可認為足以動搖原有罪確定判決，而為受判決人無罪、免訴、免刑或輕於原判決
    所認罪名之判決者為限。此受理聲請再審之最後事實審法院，應就聲請再審理由
    之所謂「新證據」，是否具備事實審判決前已經存在，為法院、當事人所不知，
    事後方行發見之「嶄新性」，及顯然可認足以動搖原有罪確定判決，應為無罪、
    免訴、免刑或輕於原判決罪名之「顯然性」二要件，加以審查，為判斷應否准予
    開始再審之準據（最高法院八十五年度台抗字第三０八號裁定參照）。次按，所
    謂「確實之新證據」，係指其證據之本身在客觀上可認為真實，勿須經過調查，
    即足以動搖原判決，使受刑人得受有利之裁判者而言，若在客觀上就其之真實性
    為如何，尚欠明瞭，非經相當之調查，不能辨其真偽，即與確實新證據之「確實
    」含義不符，自難據為聲請再審之理由（最高法院七十年度台抗字第一六一號裁
    定參照）。再按判決前已經當事人提出或聲請調查之證據，經原法院捨棄不採者
    ，即非該條款所謂發見之新證據，不得據為聲請再審之原因（最高法院七十七年
    度台上字第五五號判決參照）。綜上所述，刑事訴訟法第四百二十條第一項第六
    款所謂發見確實之新證據，係指該證據於事實審法院判決前已經存在，為法院及
    當事人所不知，未及調查斟酌，而於判決後始經發見者而言，該證據之成立並非
    在判決確定之後始成立，且該證據必須毋須經調查程序，或經原法院不採者，並
    顯然可認為確實足以動搖原確定判決，而為受判決人有利之判決者為限。
三、經查，聲請再審意旨(一)(四)係指鑑定機關謊稱有經實際試射，鑑定報告不實，不惟
    空言無據，且原審已敘明火藥、氣味殘留於槍管情況，不足以證明未經試射（見
    確定判決理由一(一)末四行記載）。其他所指事項則非經相當之調查，不能辨其真
    偽，或為原審就證據價值判斷取捨事項。聲請再審意旨(二)(三)(六)所指各節，其中空
    氣長槍業經試射，聲請再審意旨指為未經實射，即為無據，其餘各項並業經原審
    詳為斟酌後捨棄不採（見確定判決理由一(二)(三)記載）。聲請再審意旨(五)所指則為
    原審就判決前已存在之證據，判斷槍枝有無殺傷力問題，原審已敘明心證理由綦
    詳（見確定判決理由一(一)(二)記載）。
四、綜上所述，聲請人據以聲請再審之理由，或為判決前已經當事人提出或聲請調查
    之證據，經原法院捨棄不採者，並非所謂發見之新證據，或其聲請並非不須經實
    質調查程序僅從形式觀察即足以動搖原確定判決，殊與確實之意義不符，或係於
    原審審理時既已到庭作證，並經原確定判決調查斟酌，並於判決理由內取捨論斷
    ，自非所謂發現確實之新證據，均難據為聲請再審之理由。聲請人之聲請為無理
    由，應予駁回。
五、依刑事訴訟法第四百三十四條第一項，裁定如主文。
中      華      民      國      九十    年      六      月      五      日
                              臺灣高等法院刑事第二十庭
                                  審判長法  官  葉  麗  霞
                                        法  官  林  勤  綱
                                        法  官  李  錦  樑
右正本證明與原本無異。
如不服本裁定應於收受送達後五日內向本院提出抗告書狀。
                                        書記官  郭  台  發
中      華      民      國      九十    年      六      月      七      日


司法院資訊處製作；財團法人民間司法改革基金會備份。
